【裁判字號】    99,勞小上,14
【裁判日期】    990809
【裁判案由】    履行契約
【裁判全文】
臺灣臺北地方法院民事裁定            99年度勞小上字第14號
上  訴  人  乙○○
被上訴人    沛榮國際股份有限公司
法定代理人  甲○○
上列當事人間請求履行契約事件，上訴人對於民國99年5 月5 日
本院新店簡易庭99年度勞小字第2 號第一審判決提起上訴，本院
裁定如左：
    主      文
上訴駁回。
第二審訴訟費用新臺幣壹仟伍佰元由上訴人負擔。
    理      由
一、按對於小額程序之第一審裁判上訴，非以其違背法令為理由
    ，不得為之；上訴狀內應記載上訴理由，表明原判決所違背
    之法令及其具體內容，及依訴訟資料可認為原判決有違背法
    令之具體事實，民事訴訟法第436 條之24第2 項、第436 條
    之25條分別定有明文。又依同法第436 條之32第2 項準用第
    468 條及第469 條第1 款至第5 款規定，判決不適用法規或
    適用不當者，為違背法令，其判決有同法第469 條第1 款至
    第5 款所列情形之一者，為當然違背法令。是當事人於小額
    訴訟程序提起上訴，如依民事訴訟法第468 條規定，以第一
    審判決有不適用法規或適用法規不當為理由時，其上訴狀或
    理由書應依訴訟資料為具體之指摘，並揭示該法規之條項或
    其內容，若係成文法以外之法則，應揭示該法則之旨趣，倘
    為司法院解釋或最高法院之判例，則應揭示該判解之字號或
    其內容，如以民事訴訟法第469 條第1 款至第5 款所列各款
    情形為理由時，其上訴狀或理由書應揭示合於該條款之事實
    ，上訴狀或理由書如未依此項方法表明者，即難認係合法之
    上訴。又對於小額程序第一審裁判固得以其違背法令為理由
    提起上訴或抗告，惟民事訴訟法第469 條第6 款關於判決不
    備理由或理由矛盾視為判決當然違背法令之規定，於小額程
    序並無準用，此觀同法第436 條之32第2 項規定自明，且小
    額程序判決書本得不記載理由，為同法第436 條之18第1 項
    所定，是對於小額程序第一審裁判自不得單以判決不備理由
    或理由矛盾為由提起上訴，此乃當然之解釋。上訴人如以小
    額程序第一審裁判不備理由為由提起上訴，同屬上訴不合程
    式。再小額訴訟程序當事人於第二審程序不得提出新攻擊或
    防禦方法，民事訴訟法第436 條之28第1 項定有明文。而小
    額訴訟程序當事人在第一審法院未主張之事實，至上訴審始
    行主張者，應與在上訴審提出新攻擊防禦方法同論，最高法
    院著有20年上字第439 號判例意旨可資參照。是小額訴訟程
    序上訴人未於第一審程序為某項抗辯，至提出上訴狀時始行
    抗辯，並以之為指摘原判決違背法令之上訴理由者，即屬非
    依訴訟資料所為指摘，揆諸首揭說明，其上訴不能認為合法
    。
二、經查，本件上訴理由指摘原判決未於理由欄說明不採上訴人
    所為和解抗辯之事實及法律上意見，有判決不備理由之當然
    違背法令情事云云，顯係以小額程序第一審裁判不備理由為
    由提起上訴，依前揭說明，自難認為合法。又上訴人於原審
    從未主張被上訴人之請求權已因時效而消滅，至提出上訴狀
    時，始為時效之抗辯，並據以指摘原判決未適用民法第127
    條時效規定為當然違背法令云云，亦有非依訴訟資料指摘原
    判決違背法令之程式違法情事。是依首揭說明，自難認本件
    上訴具備合法要件，依民事訴訟法第436 條之32第2 項準用
    第444 條第1 項規定，應以裁定駁回其上訴。
三、本件第二審訴訟費用，確定為如主文第2項所示之金額。
四、依民事訴訟法第436條之32第1項、第444條第1項前段、第
    436條之19第1項、第95條、第78條，裁定如主文。
中    華    民    國    99    年    8     月    9     日
              民事第三庭  審判長法  官  丁蓓蓓
                                法  官  郭美杏
                                法  官  黃明發
以上正本係照原本作成。
本裁定不得抗告。
中    華    民    國    99    年    8     月    9     日
                                書記官  陳怡如

司法院資訊處製作；財團法人民間司法改革基金會備份。
